【裁判字號】    92,易,1149
【裁判日期】    920530
【裁判案由】    大陸人民條例
【裁判全文】
臺灣板橋地方法院刑事判決                        九十二年度易字第一一四九號
    公  訴  人  臺灣板橋地方法院檢察署檢察官
    被      告  丁○
右列被告因違反臺灣地區與大陸地區人民關係條例案件，經檢察官提起公訴（九十二
年度偵字第三九二六號），本院判決如左：
    主  文
丁○連續違反不得僱用大陸地區人民在臺灣地區從事未經許可工作之規定，處有期徒
刑參月，如易科罰金，以參佰元折算壹日。
    事  實
一、丁○係位在台北縣三重市○○路○段二八號二樓之美琪餐廳負責人，明知甲○○
    、乙○○、丙○○三人均係大陸地區人民，因探親獲准來臺，並未經許可在臺工
    作，竟基於概括犯意，於民國九十一年十二月十九日，先後以日薪新台幣八百元
    之代價，僱用上述三人，在上址從事陪酒、伴唱及廚房幫忙等工作，旋於同月二
    十日十七時十分許，在上址為警查獲。
二、案經台北縣政府警察局三重分局報告臺灣板橋地方法院檢察署檢察官偵查起訴。
    理  由
一、訊之被告丁○固坦承：其為美琪餐廳負責人，有僱用甲○○、乙○○、丙○○三
    人（下稱甲○○等三人）等情不諱，惟辯稱：伊係委由綽號「阿寶」之人負責面
    試甲○○等人，並不知該三名女子為大陸人士云云。惟查：訊之證人甲○○、乙○○、丙○○均於警詢時證述渠等均為大陸人士，且均係由丁○負責應徵面試乙
    節無誤。證人甲○○等三人既均一致陳述係向被告應徵，而被告又自始未陳報「
    阿寶」之真實姓名年籍以供本院傳喚，並陳稱已找不到該人，然倘被告有將其餐
    廳之現場管理及僱用員工等事務委由「阿寶」之人，衡情焉有不知其真實姓名年
    籍之理，足認被告辯稱係由「阿寶」負責面試甲○○等人云云，顯係臨訟卸責之
    詞，無可採信。次查，雖被告另辯稱：「阿寶」在僱用甲○○等三人後，即有打
    電話告稱所僱用之人都是外省人，伊有強調僱用外省人可以，但不可僱用大陸人
    云云，然被告既聲稱係僱用甲○○等三人從事打掃、洗碗等工作，衡情受僱人之
    省籍應與該工作性質無涉，被告何需於本院審理時特別強調其僅知甲○○等三人
    為外省人，此顯與常理相違悖，而有欲蓋彌彰之嫌。再者，被告又供稱：「阿寶
    對我說她們都說國語，面孔看來都像是外省人」等語，據此適可推知，倘經由面
    試交談即可從口音及外貌等特徵得知應徵者為外省人，自無不能進一步查悉應徵
    者是否為大陸人士之理。況衡諸常情，一般僱用人為確認受僱人之身分及學經歷
    ，應會要求應徵者提出相關證件以供查核，則本件於應徵甲○○等三人時，焉有
    不知渠等係大陸人士之理？是被告所辯，有違常理，顯係狡飾之詞，洵無足採。
    此外復有查獲現場紀錄表乙份、現場查獲照片及大陸地區人民甲○○、乙○○、
    丙○○之工作情形紀錄表乙紙（其上以花名東東、亮亮、雙雙記載渠等坐檯之番
    數）在卷可稽。是本件事證已臻明確，被告犯行洵堪認定。
二、核被告丁○所為，係違反台灣地區與大陸地區人民關係條例第十五條第四款之規
    定，應依同法第八十三條第一項處斷。又被告所為三次僱用行為，時間緊接，觸
    犯基本構成要件相同之罪，顯係出於概括之犯意反覆為之，為連續犯，應依刑法
    第五十六條之規定以一罪論，並加重其刑。爰審酌被告之犯罪動機、手段、目的
    、非法僱用大陸地區人民之人數、時間長短及犯罪後之態度等一切情狀，量處如
    主文所示之刑，並諭知易科罰金之折算標準，以資懲儆。
據上論斷，應依刑事訴訟法第二百九十九條第一項前段，臺灣地區與大陸地區人民關
係條例第八十三條第一項，刑法第十一條前段、第五十六條、第四十一條第一項前段
，罰金罰鍰提高標準條例第二條，判決如主文。
本案經檢察官陳伯厚到庭執行職務
中    華    民    國      九十二      年      五      月    三十      日
                                      臺灣板橋地方法院刑事第六庭
                                          法  官  林  淑  婷
右正本證明與原本無異。
如不服本判決，應於判決送達後十日內，向本院提出上訴狀。
                                          書記官  廖  貞  音
中    華    民    國      九十二      年      五      月    三十      日
附錄本案論罪科刑法條全文：
臺灣地區與大陸地區人民關係條例第十五條
左列行為不得為之：
一  使大陸地區人民非法進入臺灣地區。
二  招攬臺灣地區人民未經許可使之進入大陸地區。
三  使大陸地區人民在臺灣地區從事未經許可或與許可目的不符之活動。
四  僱用或留用大陸地區人民在臺灣地區從事未經許可或與許可範圍不符之工作。
五  居間介紹他人為前款之行為。
臺灣地區與大陸地區人民關係條例第八十三條
違反第十五條第四款或第五款規定者，處二年以下有期徒刑、拘役或科或併科新台幣
三十萬元以下罰金。
意圖營利而違反第十五條第五款規定者，處三年以下有期徒刑、拘役或科或併科新台
幣六十萬元以下罰金。
以犯前項之罪為常業者，處五年以下有期徒刑，得併科新臺幣六十萬元以下罰金。
法人之代表人、法人或自然人之代理人、受僱人或其他從業人員，因執行業務犯前三
項之罪者，除處罰行為人外，對該法人或自然人並科以前三項所定之罰金。但法人之
代表人或自然人對於違反之發生，已盡力為防止行為者，不在此限。


司法院資訊處製作；財團法人民間司法改革基金會備份。
